臺灣板橋地方法院刑事判決　　　　　　　 93年度訴字第851號
公　訴　人　臺灣板橋地方法院檢察署檢察官
被　　　告　丙○○
　　　　　　　　　　（現另案於臺灣臺北看守所羈押中）
指定辯護人　蔡錦得律師
上列被告因毒品危害防制條例案件，經檢察官提起公訴（93年度
偵字第1029號），本院判決如下：
    主  文
丙○○無罪。
    理  由
一、公訴意旨略以：被告丙○○基於販賣第一級毒品之概括犯意
    ，自民國92年11月9 日上午10時起至同日11時許止間，騎乘
    車號甲KR-838 號（起訴書誤載為「甲RK-838 」號）重型機車
    ，先後至臺北縣中和市○○路口、安平路之海宮餐聽前及安
    平路之土地公廟前，以不詳之價金，連續販賣第一級毒品海
    洛因予不特定人多次，從中牟利，嗣於同年月11日上午10時
    30分許，為警在臺北縣中和市○○路106 巷69弄4 號1 樓租
    屋處查獲，並扣得海洛因20小包（鑑驗後淨重共計0.98公克
    ）、電子磅秤1 個、塑膠分裝袋454 個及注射針筒1 支等物
    ，因認被告涉犯有毒品危害防制條例第4 條第1 項之販賣第
    一級毒品罪嫌云云。
二、按公訴人認被告丙○○涉有上揭販賣第一級毒品罪之犯行，
    無非以其犯罪事實業據證人甲2（姓名年籍詳卷，起訴書證據
    清單編號一誤載為「甲1」，業經公訴人於審理時更正）證述
    明確，並有第一級毒品海洛因20小包（鑑驗後淨重0.98公克
    ）、電子磅秤1 台、分裝袋454 個、注射針筒1 支等物扣案
    及法務部調查局對上揭查獲毒品鑑驗之鑑定通知書1 紙附卷
    可資佐證，為其論據。惟訊據被告丙○○堅決否認有上開販
    賣第一級毒品海洛因之犯行，辯稱：伊為警查獲地點係伊兄
    乙○○租處，伊當時至該處係欲將所買之手機充電器，拿給
    伊兄，在屋外即為警抓住，帶同進入屋內，且警方查扣之上
    開物品，均係在伊兄屋內扣得，其中除電子磅秤係伊友人寄
    放伊處外，其餘毒品海洛因、分裝袋、注射針筒均係伊兄所
    有，並非伊所有，至證人甲2指證伊有於上開中和市○○路等
    處販毒之情，亦非事實，伊並未曾至該處販賣毒品海洛因予
    他人等語。
三、按犯罪事實應依證據認定之，無證據不得認定其犯罪事實，
    刑事訴訟法第154 條第2 項定有明文。而所謂證據，係指足
    以證明被告確有犯罪行為之積極證據而言，該項證據須適於
    為被告犯罪之證明者，始得採為斷罪之資料（參照最高法院
    69年臺上字第4913號判例要旨）。又按認定犯罪事實所憑之
    證據，必須達於一般人均可得確信其為真實之程度，而無合
    理之懷疑存在時，始得據為被告有罪之認定，倘若犯罪事實
    之證明尚未達此一程度，仍有合理之懷疑存在，則應為被告
    有利之推定，仍不能遽為被告有罪之判斷，此亦為刑事訴訟
    法第154 條所規定犯罪事實應依證據認定之證據裁判原則，
    以及因保障被告人權之無罪推定原則之所在（參見最高法院
    76年度臺上字第4986號判例、91年度臺上字第39號刑事判決
    等意旨）。經查：
    (一)證人甲2雖於本件偵審時均指證被告有本件販毒情節歷歷，
      然依其於偵審中證述之情節，顯有下列諸多疑點：(1)證人
      甲2指稱：伊不認識被告等語，惟其又指稱：伊目擊被告交
      易三次，均係被告接到電話出來，交易完回到69弄住處云
      云，（見證人甲2彌封偵訊筆錄），核其上開所述，其既不
      認識被告，顯非與被告同在住處屋內，焉能知被告每次交
      易均係在住處內接聽電話始外出交易，所述情節矛盾，有
      違常理，可見顯非事實。(2)其次，依證人甲2所述，其係目
      擊毒品交易後至派出所做筆錄時，由警員提供被告檔案照
      片供伊指認（見本院93年9 月8 日審判筆錄15頁），然查
      證人甲2指述之69弄住處，實係由被告之兄乙○○所承租居
      且證人甲2於本院審理時曾指稱：被告有與其兄弟住在一起
      ，因為二人長的很像，二人除其中一人都穿一件皮衣，並
      無其他特徵，伊與他們不認識，沒有特別印象等語（見本
      院上開審判筆錄19頁、20頁），可見證人甲2指述之被告住
      處尚有被告之兄弟居住，且因與之不識，而其兄弟面貌相
      似，其印象中並無特徵可區分，按諸一般人縱使親眼目擊
      某事項，尚不免因記憶上之瑕疵而有產生誤認之可能，本
      件證人甲2雖指稱親眼目睹被告販毒，然其後僅於警方提供
      被告一人檔案照片供其指認，別無其他嫌犯照片以供其比
      對，況尚有與被告面貌相似之兄在該住處出入，證人甲2之
      指認非無因記憶上之瑕疵而發生誤認之可能。此外，證人
      甲2於本院審理時曾指稱：伊報警後，警察到現場，並不認
      識被告等語（見本院上開審判筆錄18頁），則警方焉能於
      其至警局製作筆錄時，提供被告檔案照片供其指認，由此
      益見證人甲2對被告之指認程序極有瑕疵可言。(3)再依證人
      甲2之指述，其看到被告交付他人之物係一以夾鏈袋包裝之
      白色粉狀物，但其不知是何毒品，才報警處理，亦不知對
      方交付多少金額紙鈔給被告（見證人甲2彌封偵訊筆錄、本
      院上開審判筆錄21頁、22頁），可見證人甲2僅係依其經驗
      猜測所目擊交易之物可能係毒品，並無法確認其所見交易
      之物是否係毒品？亦無法確認係何種毒品？且交付金額係
      多少亦無法確認，是否販賣營利亦無從得知。(4)又證人甲2
      指稱：伊於目擊被告第一次交易時，就報警處理，警察有
      到場在旁觀察云云，然其又稱：被告第二次、第三次交易
      時，警察沒有在場，警察去聲請搜索票云云，其後又指稱
      ：第一次交易後，派出所所長有到現場觀察，確定是毒品
      交易云云（見本院上開審判筆錄16頁至18頁），前後所述
      情節不一，且警方果真因其報案到場調查，豈有於目擊被
      告販毒現行犯罪，未依法當場逮捕，而延宕至2 日後始聲
      請執行搜索，所述情節亦顯違常情，是證人甲2是否有確實
      目擊被告販毒交易情節，由此益見疑義。綜上所述，證人
      甲2之證述既有上述多項疑點，要難據其瑕疵之指證率認被
      告犯有本件販毒之情。
    (二)次查，本件查扣之上開毒品海洛因、分裝袋、注射針筒等
      物，均係在被告之兄乙○○承租居住之臺北縣中和市○○
      路106 巷49弄4 號1 樓7 號房間及乙○○身上所扣得，亦
      經乙○○於其被訴本院93年度訴字第461 號施用毒品案件
      ，供認均係其所有施用毒品之物無誤，此有本院上開案件
      案卷影本可稽，核與被告上開所辯情節亦相符，是上開扣
      案之毒品海洛因、分裝袋、注射針筒等物，既非被告所有
      ，亦非於被告住處或身上所查扣，是否與被告有所關連已
      有疑義，況被告本身亦有施用毒品犯行，縱有關連，亦難
      據以逕認被告確有本件販毒行為；至上開扣得之電子磅秤
      ，被告雖曾於警詢、偵訊時供認係其因友人寄放持有，然
      按電子磅秤並非販毒專用之物，且被告己有施用毒品之情
      ，該電子磅秤亦可供磅秤施用毒品數量之用，因此該物亦
      不足佐證確認被告有本件販毒行為。
    綜上所述，警方查扣之毒品、分裝袋、注射針筒、電子磅秤
    等物，既不能佐證被告確有販賣毒品海洛因之情，是僅憑證
    人甲2有瑕疵之證言，尚難確認被告有本件被訴之販賣第一級
    毒品犯行，此外復查無其他積極證據足認被告確有上開販毒
    之犯行，是依首揭說明，本件不能證明被告犯罪，自應為無
    罪判決之諭知。
據上論斷，應依刑事訴訟法第301 條第1 項，判決如主文。
本案經檢察官李吉祥到庭執行職務
中　　華　　民　　國　　94　　年　　2 　　月　　17　　日
              刑事第十九庭  審判長法  官  彭  全  曄
                                  法  官  蕭  一  弘
                                  法  官  朱  嘉  川
以上正本證明與原本無異
如不服本判決，應於判決送達後10日內，向本院提出上訴狀
                                  書記官  梁  宜  庭
中　　華　　民　　國　　94　　年　　2 　　月　　17　　日
